【裁判字號】    89,訴,326
【裁判日期】    890405
【裁判案由】    行賄
【裁判全文】
臺灣板橋地方法院刑事判決                          八十九年度訴字第三二六號
    公  訴  人  臺灣板橋地方法院檢察署檢察官
    被      告  乙○○
右列被告因貪污治罪條例案件，經檢察官提起公訴（八十八年度偵字第二四五六九號
），本院判決如左：
    主  文
乙○○共同對於依據法令從事公務之人員，關於違背職務之行為行求賄賂，處有期徒
刑壹年，褫奪公權壹年，緩刑肆年。
    事  實
一、乙○○係友騰工程有限公司（簡稱友騰公司，負責人為丙○○）之實際負責人，
    於民國（下同）八十七年九月間標得臺北縣政府之「臺北縣板橋市○○路分隔島
    綠化工程」（簡稱分隔島工程）、「臺北縣板橋市○○路人行道綠化工程」（簡
    稱人行道工程），工程款各約新臺幣（下同）五百一十萬元及六百一十萬元，分
    隔島工程主要栽種高約六至八公尺之小葉欖樹苗，人行道工程主要栽種高五公尺
    以上之樟樹苖，由臺北縣政府農業局林務課技士甲○○擔任該工程業務之承辦人
    ，負責上開二工程之監工及參與初驗事宜，嗣甲○○於八十七年十一月七日發現
    分隔島工程之樹苗栽植穴挖掘深度不足（合約規定須五十至六十公分深，而友騰
    公司只挖三十公分深），即要求友騰公司再挖至符合規定之深度，復於同年十一
    月十二日發現該工程未依規定回填適合植栽之優良土，而以品質較差之土壤回填
    ，乃予以退貨（起訴書誤載為係植穴所挖掘之深度仍不足），當日下午，乙○○
    即趕至工程現場，答應甲○○要督促工人照規定施工，並開車載甲○○至臺北縣
    樹林市看樹苗，乙○○竟基於對於依據法令從事公務之人員，關於違背職務之行
    為行求賄賂之犯意，在車上取出約二、三萬元（未經點算）之千元鈔票接續二次
    要給甲○○，請甲○○在監工時不要太嚴格，對於依據法令從事公務之人員，關
    於違背職務之行為行求賄賂，惟均為甲○○拒絕。詎乙○○繼基於同一之犯意，
    並與其妻丙○○（未經起訴）共同基於上開犯意之聯絡，由乙○○接續將上開千
    元鈔票交給丙○○，再由丙○○於八十八年一月三日（即工程完工後初驗之前一
    天）利用開車載甲○○至臺北縣板橋市○○路清點樹苗數量時（當時甲○○正向
    丙○○提出有幾棵樹苗樹幹不直，會擋到道路視線及有人為或小狗破壞之樹苗，
    請更換），將上開現金轉交甲○○，請甲○○驗收時不要太嚴格，對於依據法令
    從事公務之人員，關於違背職務之行為行求賄賂，但仍遭甲○○拒絕。
二、案經法務部調查局臺北縣調查站移送臺灣板橋地方法院檢察署檢察官偵查起訴。
    理  由
一、訊據被告乙○○矢口否認有上開對於依據法令從事公務之人員，關於違背職務之
    行為行求賄賂之犯行，辯稱：係因工程期間甲○○常打她自己的行動電話聯絡上
    開工程事宜，花了很多錢，我才拿錢給她補貼她的電話費，我們的工程均有按她
    的要求改進，我給錢並沒有要向她行賄之意思，我有將甲○○拒收上開金錢之事
    告知我妻子丙○○，並表示是不是因為我是男人，甲○○不好意思收，故要丙○○於遇見甲○○時，由丙○○來和甲○○講云云。惟查，右揭事實，業據證人甲○○迭於法務部調查局臺北縣調查站調查時、檢察官偵查中及本院審理時（結）
    證（述）明確，並有甲○○於八十七年十一月十三日及八十八年一月五日所書立
    之簽呈各一份及監工日誌八紙附卷可稽。又友騰公司因甲○○嚴格要求上開工程
    之一切施作均要符合規定，而多次配合改善，並因此而增加施作之成本，甚至虧
    本等情，亦據被告於本院審理時供明在卷，核與證人甲○○於上開調查站調查時
    所證述之情節相符。被告空言否認所為之上開辯解，尚不足採信。事證明確，被
    告之犯行應堪認定。
二、核被告所為，係犯貪污治罪條例第十一條第二項、第一項之對於依據法令從事公
    務之人員，關於違背職務之行為行求賄賂罪。其與丙○○就上開八十八年一月三
    日之對於依據法令從事公務之人員，關於違背職務之行為行求賄賂罪，彼此之間
    ，互有犯意聯絡及行為分擔，為共同正犯。被告在上開時地各次所為之行求賄賂
    行為，均係出於各次之單一犯意所為之接續行為，為單純一罪。公訴人就被告上
    開八十七年十一月十二日其中一次之接續行賄行為及上開八十八年一月三日之接
    續行賄行為雖漏未起訴，本院認此部分與本件論罪科刑（即已起訴）部分有實質
    上之一罪關係，亦為起訴之效力所及，本院應併予審理，附此明。又被告犯上
    開之罪，情節輕微，而其行求之財物在五萬元以下，應依貪污治罪條例第十二條
    第二項、第一項減輕其刑。爰審酌被告並無前科，有臺灣高等法院檢察署刑案紀
    錄簡覆表一份在卷足憑，被告對於依據法令從事公務之人員，關於違背職務之行
    為行求賄賂，易誘使依據法令從事公務之人員違背其職務，並降低公共工程之施
    工品質，惟其犯罪之情節輕微，而其行求之財物僅約二、三萬元，被告之智識程
    度、其犯罪之動機、目的、手段、所生之危害及犯罪後仍飾詞狡辯之態度等一切
    情狀，量處如主文所示之刑，並依法諭知褫奪公權一年，以示懲儆。又被告前未
    曾受有期徒刑以上刑之宣告，業如前述，其因一時失慮，偶罹刑典，經此偵審程
    序及刑之宣告等教訓後，當知警惕，應無再犯之虞，本院認所宣告之刑，以暫不
    執行為適當，爰併予宣告緩刑四年，以啟自新。
據上論斷，應依刑事訴訟法第二百九十九條第一項前段，貪污治罪條例第十一條第二
項、第一項、第十二條第二項、第一項、第十七條、刑法第十一條前段、第二十八條
、第三十七條第二項、第七十四條第一款，判決如主文。
本案經檢察官潘翠雪到庭執行職務
中      華      民      國      八十九      年    三      月   二十四   日
                                      臺灣板橋地方法院刑事第一庭
                                          法  官  楊  千  儀
右正本證明與原本無異
如不服本判決應於送達後十日內向本院提出上訴狀
                                          書記官  王      明
中      華      民      國      八十九      年    四      月     十     日
附錄本案論罪科刑法條全文：
貪污治罪條例第十一條第一項、第二項：
對於第二條人員，關於違背職務之行為，行求期約或交付賄賂或其他不正利益者，處
一年以上七年以下有期徒刑。
不具第二條人員身分而犯前項之罪者，亦司。
貪污治罪條例第十二條：
犯第四條至第六條之罪，情節輕微，而其所得或所圖得財物或不正利益在新臺幣五萬
元以下者，減輕其刑。
犯前條第一項、第二項之罪，情節輕微而其行求、期約或交付之財物在新臺幣五萬元
以下者亦同。
修正後貪污治罪條例第十七條：
犯本條例之罪，宣告有期徒刑以上之刑者，並宣告遞奪公權。
貪污治罪條例第十七條：
本條例未規定者，適用其他法律之規定。


司法院資訊處製作；財團法人民間司法改革基金會備份。
